最高法院刑事判決　　　　　　　　　　　　　　　九十一年度台上字第七五八五號
　　上訴人　李英傑
　　被　告　丁○○
　　　　　　乙○○
　　　　　　林色真
　　　　　　甲○○
　　　　　　丙○○
右上訴人因自訴被告等恐嚇取財案件，不服台灣高等法院中華民國九十一年四月二十
三日第二審更審判決（八十八年度重上更(三)字第一七九號，自訴案號：台灣板橋地方
法院八十二年度自字第五七二號、八十三年度自字第一三三號），提起上訴，本院判
決如左：
    主  文
上訴駁回。
    理  由
按刑事訴訟法第三百七十七條規定，上訴於第三審法院，非以判決違背法令為理由，
不得為之。是提起第三審上訴，應以原判決違背法令為理由，係屬法定要件。如果上
訴理由狀並未依據卷內訴訟資料，具體指摘原判決不適用何種法則或如何適用不當，
或所指摘原判決違法情事，顯與法律規定得為第三審上訴理由之違法情形，不相適合
時，均應認其上訴為違背法律上之程式，予以駁回。本件原判決以上訴人李英傑在第
一審法院之自訴意旨略稱：上訴人與被告丁○○於民國八十年十一月間，合夥在台北
市○○街設立科技工程顧問有限公司（下稱科技公司），言明利潤均分，並由丁○○
之妻陳美雪擔任公司會計。八十二年八月初，丁○○因與陳美雪不睦而離異，懷疑上
訴人與陳美雪有超友誼關係，遂於同年九月四日在該公司小會議室內，恐嚇上訴人要
將其所懷疑之事公諸報章媒體，且要追殺上訴人及家人，致上訴人心生畏怖，依其口
述簽署未載賠償金額之字據一紙。丁○○即持該字據陸續恐嚇，上訴人因畏懼而暫住
友宅。嗣丁○○派人追尋，並至上訴人及岳母等親屬之居處或辦公室持續恐嚇。復變
本加厲，持續打電話恐嚇，由上訴人之妻江慧芳及子李政霖接聽，稱：「上訴人愈逃
避只有『死』……」、「限期上訴人如不出面解決，三天內就會有人死亡」等語。甚
且透過被告甲○○、丙○○夫妻傳達恐嚇言詞，稱：「賴（指丁○○）反正就是一句
話，李（指上訴人）把新台幣（下同）一千多萬元拿給賴就沒事，如果李還在說要拿
證據什麼的，賴就要動武了」、「如不答應這條件，賴說二分鐘就可解決李全家，反
正賴調頭就走，然後跟著動粗什麼……跟著實行」、「一千五百多萬，可保上訴人一
家三口平安」等語。上訴人逼不得已，於同年九月二十二日簽立第二份協議書，甲○
○在場。上訴人簽署協議書後，丁○○仍持續以電話恐嚇，對上訴人之妻揚言：「見
面一分鐘就解決……。」又僱請被告乙○○、林色真於同年十月二日上午十時許，前
往上訴人胞弟李英正在財政部證券管理委員會之辦公室傳話，謂上訴人不給錢，即要
對全家不利。上訴人虛與委蛇，並託人向警方報案。同年十月十二日下午，乙○○前
往取款時，為警查獲等情。因認被告等涉有刑法第三百四十六條第一項、第三百零五
條等罪嫌。經審理結果，以上訴人於八十二年九月四日書立切結書，係在科技公司會
議室內為之，該會議室為透明玻璃門，公司員工未見上訴人與丁○○發生爭吵或其他
之異狀；商談過程中，證人王國偉並曾進入會議室內請上訴人及丁○○接聽電話等情
，業據王國偉、吳秀蕊結證屬實。上訴人於第一審法院亦陳明並無證據證明丁○○當
日有恐嚇之情事；復供稱八十二年九月二十三日書寫協議書時，丁○○未施以恐嚇等
語。自訴意旨以上訴人係受丁○○之恐嚇始簽立切結書及協議書，尚屬無據。再，上
訴人提出之電話錄音帶，經憲兵司令部刑事支援中心及中央警察大學分別鑑定結果，
認有剪輯之情形，有鑑驗通知書及鑑定報告可稽；互核其鑑定結果均相一致，足堪採
信。參酌上訴人之妻江慧芳於原審供稱其與甲○○、丙○○間之電話通話時間約三十
分鐘至四十分鐘，卻將錄音內容剪輯各約三分鐘之錄音帶，資為訴訟上之證明，自非
適法之證據。又江慧芳與甲○○、丙○○本屬舊識，其於八十二年九月十七日通話長
達半個小時至四十分鐘，除經剪輯之錄音內容外，應另有其他之對話；甲○○、丙○
○告知江慧芳之語，無非好友間相互規勸、分析利害關係之意見，此由江慧芳猶向甲
○○、丙○○稱：「好！好！謝謝妳」等語，可以見之。何況江慧芳與甲○○、丙○
○為上開通話後，迄同年十月間，上訴人與甲○○仍有業務上往來；而於八十二年九
月二十三日簽完協議書後，尚且留在甲○○、丙○○家中，雙方交往仍然密切，顯未
因之而心生畏懼。另自訴意旨以丁○○僱請林色真、乙○○，透過李英正傳話，向上
訴人恐嚇，雖舉郭世昌、李英正為證。但郭世昌、李英正所為之相關陳述，彼此齟齬
；且郭世昌當時並未在場，如何知悉林色真、乙○○恐嚇之事？李英正所為之證言，
亦諸多違背常情之處，均有瑕疵，不能執為不利於被告等之證明。復無其他積極之證
據證明被告等犯罪，爰撤銷第一審之科刑判決，改判諭知被告等無罪，已綜合全部卷
證資料，參互斟酌，論斷綦詳，從形式上觀察，並無違背法令之情形存在。按證據之
取捨及其證明力之判斷，屬事實審法院之職權，倘其判斷不違反經驗法則與論理法則
，即不容任意指摘為違法，而執為第三審上訴之合法理由。查上訴人簽立切結書或協
議書，並非出於丁○○之恐嚇，亦無證據證明其餘被告對上訴人施加恐嚇，原判決已
逐一剖析論敘；則上訴人有無依切結書或協議書給付之義務？給付之原因為何？究係
「遮羞費」或合夥財產之清算或其他原因？均與刑法第三百四十六條第一項恐嚇取財
罪之成立，已無所關聯，原審未予調查，亦未於理由內加以說明，核與應調查之證據
而未予調查及判決不載理由之違法情形，尚不相當。又第一審法院訊問：「八十二年
九月二十三日之協議書，是否也是因丁○○的恐嚇方寫的？（提示）。」上訴人稱：
「八十二年九月二十三日當天寫協議書時，他沒有恐嚇我。但是八十二年九月四日寫
協議書以後，他就不斷找別人出面打電話恐嚇我，要我出面再寫一份協議書給他」等
語（見第一審卷第二宗第九十頁）。原判決以上訴人承認八十二年九月二十三日書寫
協議書時，未遭受丁○○恐嚇，資為有利於被告等之證明；而就其餘部分之陳述，認
無其他證據佐之，因予摒棄不採，與卷內資料要無不符，亦無判決所載理由矛盾之違
誤。上訴意旨援引丁○○於警訊所稱：「我在電話中曾與李英傑太太爭吵，因李英傑
太太口氣中說不怕不給錢等字眼，所以我是在氣頭上說的（指『二分鐘要你全家死光
光』之語）……。」倘若不虛，則其彼此爭吵，「氣頭上」之語，即難認有犯罪之故
意。原判決對此未加說明，仍於判決之本旨不生影響，不得據為第三審上訴之合法理
由。復查原判決採憑憲兵司令部刑事支援中心及中央警察大學之鑑定結果，參照江慧
芳之證言，認上訴人所提之錄音帶係經剪輯而成，非屬適法之證據，並以法務部調查
局所為不同之鑑定結果不足為憑，亦已詳敘其取捨判斷而得心證之理由。上訴意旨指
摘之各節，係對於原審取捨證據及判斷其證明力職權之適法行使，及判決內已明白論
斷之事項，憑己見為相反之評價，砌詞指摘，或就不影響於判決本旨及無關犯罪構成
事實之問題，漫事爭辯，均與法律規定得為第三審上訴理由之違法情形，不相適合，
其上訴違背法律上之程式，應予駁回。本件係八十四年十月二十二日刑事訴訟法第三
百七十六條修正施行前繫屬之案件，依刑事訴訟法施行法第五條第一項規定，仍依施
行前之法定程序終結之。
據上論結，應依刑事訴訟法第三百九十五條前段，判決如主文。
中      華      民      國    九十一    年     十二     月    三十一    日
                              最高法院刑事第四庭
                                  審判長法官  紀  俊  乾
                                        法官  劉  介  民
                                        法官  陳  東  誥
                                        法官  洪  明  輝
                                        法官  黃  一  鑫
      右正本證明與原本無異
                                              書  記  官
中      華      民      國    九十二    年      一      月      三      日
